【裁判字號】    97,簡上,1107
【裁判日期】    980121
【裁判案由】    詐欺
【裁判全文】
臺灣高雄地方法院刑事判決            97年度簡上字第1107號
上  訴  人  臺灣高雄地方法院檢察署檢察官
被      告  乙○○
            甲○○○
上列上訴人因被告詐欺案件，不服本院97年度審簡字第3440號，
中華民國97年9 月30日第一審簡易判決（聲請簡易判決處刑案號
：臺灣高雄地方法院檢察署97年度偵字第4352號），提起上訴，
及移送併案審理（併案偵查案號：臺灣高雄地方法院檢察署97年
度偵字第23699 號），本院管轄之第二審合議庭依簡式審判程序
審理判決如下：
    主  文
原判決撤銷。
乙○○、甲○○○幫助犯詐欺取財罪，各處拘役伍拾日，如易科
罰金，均以新臺幣壹仟元折算壹日。
    事  實
一、乙○○、甲○○○均明知社會上詐騙案件層出不窮，詐欺集
    團多利用蒐購人頭帳戶之方式，以逃避追緝，並可預見將自
    己申辦之帳戶、提款卡提供他人使用，可能幫助他人從事財
    產犯罪，竟仍共同基於幫助他人實施詐欺取財犯罪不確定故
    意之犯意聯絡，於民國96年9 月28日前某日，甲○○○因見
    報紙分類廣告刊登徵求存摺之廣告，遂向乙○○提議出售帳
    戶存摺，乙○○因對甲○○○尚有欠款，遂允其所求，於96
    年9 月28日，在第一銀行鳳山分行開立帳號00000000000 號
    帳戶（下稱第一銀行帳戶）後，嗣於96年10月11日中午12時
    許，在高雄縣鳳山市仙公廟前，將該帳戶之存摺、印鑑、提
    款卡及密碼交予甲○○○，甲○○○再於96年10月11日後4
    、5 日之某日14時許，依報紙刊登之「簿子，工商使用」廣
    告，在高雄市○○區○○路某處網咖店門口，以新臺幣（下
    同）7,000 元之代價，將該帳戶之存摺、印鑑、提款卡、密
    碼售予真實姓名、年籍不詳，為成年男子，綽號「如仔」之
    詐欺集團成員，幫助詐欺集團從事詐欺取財之犯行。嗣該詐
    欺集團之成員取得乙○○上開帳戶後，即與所屬詐欺集團之
    其他成員，共同基於意圖為自己不法所有之詐欺取財犯意聯
    絡，（一）於96年10月20日19時45分許，先打電話向丙○○
    佯稱其係東森購物公司、郵局員工，因丙○○所購之物品出
    現貨款問題，致丙○○陷於錯誤，依指示至嘉義縣大林鎮○○路郵局之自動櫃員機按鍵操作，致被騙匯2 萬9,988 元（
    含手費續17元，共計3 萬零5 元）至李月娥（另案由臺灣基
    隆地方法院檢察署檢察官聲請簡易判決處刑）之華南商業銀
    行基隆分行（帳號000000000000號）帳戶內；嗣後隨即再撥
    打電話向丙○○佯稱其為郵局人員，剛才之操作過程有錯誤
    ，為整合交易資料，須前往雲林斗南鎮之第一銀行繼續操作
    ，丙○○又陷於錯誤，於同日22時10分許，再依指示按鍵操
    作，致再被騙匯1 萬6,000 元至乙○○之上開第一銀行帳戶
    內；（二）並於96年10月20日19時許，以上述相同手法，向
    丁○○佯稱其於東森購物之扣款作業錯誤，要求丁○○依指
    示操作自動櫃員機，致丁○○因而陷於錯誤，於同日22時12
    分許，匯款4 筆各5 萬5,000 元、1,000 元、1,000 元、1,
    000 元，總計5 萬8, 000元至乙○○前開第一銀行帳戶內。
    嗣經丙○○、丁○○驚覺有異，報警處理，始悉上情。
二、案經基隆市警察局第一分局報告臺灣基隆地方法院檢察署呈
    請臺灣高等法院檢察署令轉臺灣高雄地方法院檢察署檢察官
    偵查後聲請以簡易判決處刑，並經高雄縣政府警察局移請臺
    灣高雄地方法院檢察署檢察官偵查後移送本院併辦。
    理  由
一、本件被告熊元俊、甲○○○所犯係死刑、無期徒刑或最輕本
    刑為3 年以上有期徒刑以外之罪，其於本院審判程序中就前
    揭被訴事實為有罪之陳述，經審判長告知簡式審判程序之旨
    ，並聽取其等與檢察官之意見後，本院認無不得或不宜改依
    簡式審判程序進行之情形，合議庭依刑事訴訟法第273 條之
    1 第1 項、第284 條之1 之規定，裁定改依簡式審判程序審
    理，又本件卷內之物證、書證等證據，依同法第273 條之2
    規定，不受第159 條第1 項關於傳聞法則規定之限制，依法
    均有證據能力，合先敘明。
二、上揭犯罪事實，業據被告二人於本院審理中坦承不諱，並經
    證人即被害人丙○○、丁○○於警詢中供述明確，復有第一
    銀行交易明細單、嘉義縣警察局民雄分局大林分駐所受理刑
    事案件報案三聯單、受理各類案件紀錄表、受理詐騙帳戶通
    報警示、詐騙電話簡便格式表、乙○○之金融機構聯防機制
    通報單、第一商業銀行鳳山分行96年11月1 日一鳳字第184
    號函暨其檢附之交易明細、開戶基本資料、第一商業銀行存
    摺客戶資料查詢單、第一商業銀行鳳山分行96年12月11日一
    鳳字第206 號函及客戶開戶基本資料、帳戶存提明細各1 份
    及自動櫃員機交易明細單影本4 紙在卷可稽，是被告任意性
    自白與事實相符。本案事證明確，被告犯行堪以認定，應依
    法論科。
三、被告提供帳戶存摺與他人為詐欺取財使用，雖並未參與詐欺
    取財之構成要件行為，然其顯係以幫助他人共同犯詐欺罪之
    意思，實施詐欺取財構成要件以外之行為。是核被告所為，
    係犯刑法第30條第1 項、第339 條第1 項之幫助詐欺取財罪
    。被告以幫助之意思，參與構成要件以外之行為，為幫助犯
    ，爰依刑法第30第2 項規定，依正犯之刑減輕之。又本案除
    有人出面向被告收取存摺外，另有他人撥打電話對被害人施
    詐、出面領取款項，而有數人分工之情形，足認詐騙集團成
    員彼此間有犯意聯絡及行為分擔，該等詐騙集團成員屬於詐
    欺罪之共同正犯無疑。且詐騙集團成員之詐欺犯行雖有多次
    ，然被告僅有單純一幫助行為，故僅論以一罪。聲請簡易判
    決處刑書犯罪事實欄雖未就犯罪事實一（二）之被害人丁○○遭詐欺部分加以敘明，惟該部分與已敘明部分，屬同一幫
    助詐欺犯行，為同一案件，自係起訴效力所及，本院應併予
    審理。原審以犯罪事實一（一）部分被告幫助詐欺部分罪證
    明確，而予論罪科刑，固非無見，惟公訴人以原審未及審酌
    其餘被害人部分而提起上訴，為有理由，原審判決既有上開
    可議之處，其判決自屬無可維持，而應由本院撤銷改判。
四、爰審酌被告提供上開帳戶供有詐欺犯意之成員使用，助長詐
    騙財產犯罪之風氣，致被害人受騙而匯款，實為當今社會層
    出不窮之詐財事件所以發生之根源，造成社會互信受損，擾
    亂金融交易往來秩序，影響層面廣泛，且亦因被告提供帳戶
    ，致使執法人員難以追查該詐欺集團之真實身分，所為實屬
    不該，而被告雖非基於直接故意而為本件幫助詐欺之犯行，
    但仍有間接即未必故意，自無從阻免本件犯行之成立，又被
    害人總計因此受騙匯款金額高達74,000元，所為實有不該，
    惟念其犯後坦承犯行，態度尚佳，復查前無犯罪前科，素行
    尚可等一切情狀，量處如主文第二項所示之刑，並審酌被告
    乙○○高職肄業，為身心障礙者，每月依賴政府補助生活；
    被告甲○○○國中畢業，無固定經濟收入等情，諭知如主文
    所示之易科罰金折算標準。
據上論斷，應依刑事訴訟法第455 條之1 第1 項、第3 項、第36
9 條第1 項前段、第364 條、第273 條之1 第1 項、第299 條第
1 項前段，刑法第30條第1 項前段、第2 項、第339 條第1 項、
第41條第1 項前段，刑法施行法第1 條之1 第1 項、第2 項前段
，判決如主文。
本案經檢察官許怡萍到庭執行職務。
中    華    民    國    98    年    1     月    21    日
                  刑事第五庭  審判長法  官  黃建榮
                                    法  官  蘇揚旭
                                    法  官  楊珮瑛
以上正本證明與原本無異。
不得上訴。
中    華    民    國    98    年    1     月    22    日
                                    書記官  郭南宏


司法院資訊處製作；財團法人民間司法改革基金會備份。
